臺灣桃園地方法院刑事判決　　　　　　100年度審易字第730號
公　訴　人　臺灣桃園地方法院檢察署檢察官
被　　　告　洪明進
上列被告因違反毒品危害防制條例案件，經檢察官提起公訴（99
年度偵緝字第1598號），被告於本院準備程序進行中，就被訴事
實為有罪之陳述，經本院告知簡式審判程序意旨，並聽取公訴人
及被告之意見後，裁定改依簡式審判程序審理，茲判決如下：
    主      文
洪明進持有第一級毒品達一定數量以上，累犯，處有期徒刑柒月
，扣案之第一級毒品海洛因肆包含袋（驗餘淨重合計拾伍點壹玖
公克）、第二級毒品甲基安非他命包含袋（驗餘淨重合計壹點
零伍公克）均沒收銷燬之。
    事實及理由
一、犯罪事實：洪明進前於民國92年間因施用毒品案件，經臺灣
    板橋地方法院以92年度簡字第3400號判決判處有期徒刑6 月
    確定，入監執行後，於94年3 月3 日徒刑易科罰金執行完畢
    出監；另於94年間因施用毒品案件，經臺灣高等法院以95年
    度上訴字第1194號判決判處應執行有期徒刑1 年6 月確定，
    嗣經臺灣高等法院以96年度聲減字第1266號裁定減刑並定應
    執行有期徒刑9 月確定，入監執行後，於96年7 月16日執行
    完畢（均於本案構成累犯）。詎其猶不知悔改，明知海洛因
    、甲基安非他命分別係毒品危害防制條例所管制之第一級、
    第二級毒品，非經主管機關許可，不得持有，竟於98年10月
    29日為警查獲前某時，在其前位於桃園縣龜山鄉○○路1148
    之1 號租屋處附近，向某真實姓名年籍不詳之人購得第一級
    毒品海洛因4 包（驗前毛重合計16.45 公克，驗餘淨重合計
    15.19 公克，含與毒品無法析離之包裝袋4 個）、第二級毒
    品甲基安非他命3 包（驗前淨重合計1.0693公克，因鑑驗使
    用費失0.0163公克，驗餘淨重合計1.0530公克，含與毒品無
    法析離之包裝袋3 個）而非法持有之。嗣於98年10月29日下
    午2 時許，為警在其上開租屋處左側房間內，當場查扣上開
    海洛因4 包、甲基安非他命3 包，洪明進則乘隙自窗戶逃逸
    ，並經警循線查獲。案經桃園縣政府警察局龜山分局報請臺
    灣桃園地方法院檢察署檢察官偵查起訴。
二、證據名稱：
  (一)被告洪明進於本院準備程序中及審判中之自白。
  (二)證人方祥福於警詢及檢察官偵訊中之證述、證人顏闕彩雲於
    警詢中之證述。
  (三)現場及扣案物照片1 份、桃園縣政府警察局扣押物品清單2
    份、法務部調查局濫用藥物實驗室鑑定書及憲兵司令部刑事
    鑑識中心鑑定書各1 份及扣案之第一級毒品海洛因4 包（驗
    前毛重合計16.45 公克，驗餘淨重合計15.19 公克，含與毒
    品無法析離之包裝袋4 個）、第二級毒品甲基安非他命3 包
    （驗前淨重合計1.0693公克，因鑑驗使用費失0.0163公克，
    驗餘淨重合計1.0530公克，含與毒品無法析離之包裝袋3 個
    ）。
  (四)臺灣高等法院被告前案紀錄表1 份。
三、論罪科刑：
  (一)被告行為後，毒品危害防制條例部分條文業於98年5 月20日
    修正公布，並於98年11月20日施行。按行為後法律有變更者
    ，適用行為時之法律，但行為後之法律有利於行為人者，適
    用最有利於行為人之法律，刑法第2 條第1 項訂有明文。又
    依最高法院95年度第8 次刑庭會議決議所示關於新舊法比較
    之原則，除法定刑罰本身外，亦應就與罪刑有關其他法定加
    減原因等一切情形，綜其全部罪刑之結果而為比較。查毒品
    危害防制條例第11條第1 項「持有第一級毒品者，處三年以
    下有期徒刑、拘役或新臺幣五萬元以下罰金。」及第2 項「
    持有第二級毒品者，處二年以下有期徒刑、拘役或新臺幣三
    萬元以下罰金。」固未修正，惟同條第3 項、第4 項已分別
    修正為「持有第一級毒品純質淨重十公克以上者，處一年以
    上七年以下有期徒刑，得併科新臺幣一百萬元以下罰金。」
    「持有第二級毒品純質淨重二十公克以上者，處六月以上五
    年以下有期徒刑，得併科新臺幣七十萬元以下罰金。」修正
    前同條第4 項原規定「持有毒品達一定數量者，加重其刑至
    二分之一，其標準由行政院定之。」而行政院依據該規定於
    93年1 月7 日公告施行之「轉讓持有毒品加重其刑之數量標
    準」第2 條第1 項第1 款、第2 款規定，持有第一級毒品達
    淨重5 公克以上、第二級毒品達淨重10公克以上者，加重其
    刑至二分之一，就前揭新舊法相比較之結果，以行為時即修
    正前之法律較有利於被告，自應依修正前之法律處斷。
  (二)核被告所為係犯修正前毒品危害防制條例第11條第1 項之持
    有第一級毒品罪，及同條第2 項之持有第二級毒品罪。被告
    同時持有第一級毒品及第二級毒品，為想像競合犯，應依刑
    法第55條從一重論以持有第一級毒品罪。又其持有第一級毒
    品海洛因達淨重5 公克以上，應依修正前毒品危害防制條例
    第11條第4 項授權行政院發布之「轉讓持有毒品加重其刑之
    數量標準」第1 項第1 款之規定，加重其刑至二分之一。被
    告有如犯罪事實欄所載之科刑之執行紀錄，有臺灣高等法院
    被告前案紀錄表1 份在卷可稽，其於前案有期徒刑執行完畢
    後，5 年內故意再犯本件有期徒刑以上刑之罪，為累犯，應
    依刑法第47條第1 項規定加重其刑。被告同時有上開2 種刑
    之加重事由，應依法遞加之。爰審酌被告明知毒品係屬違禁
    物，竟仍自他人處取得第一級毒品海洛因、第二級毒品甲基
    安非他命後而持有，其行為顯然不該，且持有之第一級毒品
    海洛因數量甚多，惟犯後終能坦承犯行，尚有悔意等一切情
    狀，量處如主文所示之刑，以資懲戒。
  (三)扣案之第一級毒品海洛因4 包（驗前毛重合計16.45 公克，
    驗餘淨重合計15.19 公克，含與毒品無法析離之包裝袋4 個
    ）、第二級毒品甲基安非他命3 包（驗前淨重合計1.0693公
    克，因鑑驗使用費失0.0163公克，驗餘淨重合計1.0530公克
    ，含與毒品無法析離之包裝袋3 個）分屬第一、二級毒品，
    不問屬於被告與否，均應依毒品危害防制條例第18條第1 項
    前段規定沒收銷燬之；包裝袋（共計7 個）部分，依現行檢
    驗方式乃以刮除方式為之，其上仍會摻殘若干毒品無法分離
    ，自應一體視為毒品部分，併依上開規定宣告沒收銷燬之；
    另鑑驗費失之毒品部分，既已滅失，爰不另為沒收銷燬之宣
    告。至其餘扣案之分裝袋4 包、吸食器3 組、勺子1 支、電
    子磅秤1 個及海洛因殘渣袋1 個，無積極證據證明係供被告
    上開犯行所用，與被告上開犯行全然無關，自不得宣告沒收
    ，併此敘明。
四、應適用之法條：刑事訴訟法第299 條第1 項前段、第273 條
    之1 第1 項、第310 條之2 、第454 條第1 項，毒品危害防
    制條例第11條第1 項、第2 項、第18條第1 項前段，修正前
    毒品危害防制條例第11條第4 項，轉讓持有毒品加重其刑之
    數量標準第2 條第1 項第1 款，刑法第2 條第1 項前段、第
    11條、第55條、第47條第1 項。
五、如不服本判決，得自收受送達之翌日起10日內向本院提出上
    訴狀（應附繕本），其未敘述上訴理由者，應於上訴期間屆
    滿後20日內補提理由書狀於本院，上訴於臺灣高等法院。
本案經檢察官王碩志到庭執行職務。
中    華    民    國    100   年    6     月    10    日
                  刑事庭        法  官  潘怡華
以上正本證明與原本無異。
如不服本判決應於收受判決後10日內向本院提出上訴書狀，並應
敘述具體理由。其未敘述上訴理由者，應於上訴期間屆滿後20日
內向本院補提理由書( 均須按他造當事人之人數附繕本) 「切勿
逕送上級法院」。
                                書記官  郭怡君
中    華    民    國    100   年    6     月    10    日
本案論罪科刑法條：
修正前毒品危害防制條例第11條
持有第一級毒品者，處三年以下有期徒刑、拘役或新臺幣五萬元
以下罰金。
持有第二級毒品者，處二年以下有期徒刑、拘役或新臺幣三萬元
以下罰金。
持有專供製造或施用第一、二級毒品之器具者，處一年以下有期
徒刑、拘役或新臺幣一萬元以下罰金。
持有毒品達一定數量者，加重其刑至二分之一，其標準由行政院
定之。